臺灣板橋地方法院刑事判決　　　　　　 96年度重訴緝字第2號
公　訴　人　臺灣板橋地方法院檢察署檢察官
被　　　告　丙○○
　　　　　　　　　　（現另案於臺灣桃園監獄執行中）
選任辯護人　陳俊隆律師
上列被告因擄人勒贖等案件，經檢察官提起公訴（94年度偵字第
15201號），本院判決如下：
    主  文
丙○○共同犯擄人勒贖罪，處有期徒刑拾年。
    事  實
一、丙○○（綽號饅頭）於民國91年間，因竊盜、贓物罪，經本
    院以94年度易緝字第142號判決，分別判處有期徒刑2年10月
    、10月，應執行有期徒刑3年6月確定；復於94年間，因施用
    第二級毒品案件，經本院以95年度易字第46號判決判處有期
    徒刑4月，上訴後經臺灣高等法院以95年度上易字第585號判
    決上訴駁回確定﹙均尚未執行完畢，本件不構成累犯﹚；詎
    猶不知戒慎，緣丙○○與古育偉（業經臺灣高等法院以其本
    件所為係犯刑法第302條第1項之以非法方法，剝奪人之行動
    自由罪，而以95年度上訴字第3741號判決判處有期徒刑8 月
    ）係朋友關係，而丙○○前因與乙○○（按乙○○係利用古
    育偉上線之電腦玩網路遊戲）在網路線上把玩角色扮演名為
    「革命」之遊戲時互嗆，心生不滿，明知其本人、友人張志
    煌（業經臺灣高等法院以其本件所為係共同犯擄人勒贖罪，
    而以95年度上訴字第3741號判決，處有期徒刑10年）與乙○○間，均無債務糾紛，竟與張志煌共同基於意圖勒贖而擄人
    之犯意，謀議推由不具擄人勒贖犯意之古育偉以電話佯稱討
    論網路遊戲裝備為由，將乙○○誘至臺北縣新莊市○○街56
    巷1 之5 號2 樓古育偉住處，再強押乙○○而為擄人行為後
    ，恐嚇乙○○向友人籌款取贖以供其等花用，惟古育偉不知
    丙○○、張志煌擄人目的，仍應允之，旋與丙○○、張志煌
    共同基於妨害自由之犯意，由古育偉於94年6 月23日晚間8
    時許，諉以前開事由邀約乙○○至其住處，隨後張志煌、丙○○即與不知情之丙○○女友甲○○（經檢察官處分不起訴
    ）前往古育偉住處等候，迨乙○○於同日晚間8 時42分許，
    依約抵達古育偉住處門口，事前埋伏在古育偉住家樓梯間之
    張志煌、丙○○即一擁而上，欲強行將乙○○拉入古育偉家
    中（古育偉及甲○○當時係在房間內），乙○○見狀掙扎抗
    拒欲行逃離，詎張志煌、丙○○仍共同基於傷害之犯意，分
    持古育偉家中之水果刀各1 把朝乙○○之左右大腿各刺1 刀
    ，2 人再將乙○○押入古育偉住處房間內，接續加以毆打並
    由張志煌以其自備之電線綑綁乙○○雙手，嗣張志煌、丙○○因恐乙○○哀嚎引人注意報警，2 人乃強押乙○○下樓，
    至丙○○使用之車牌號碼ＪＶ－六二三○號自小客車上，甲○○跟在一旁，古育偉隨後亦上車。張志煌、丙○○二人在
    車內即向乙○○揚言丙○○係通緝犯不怕死，若不拿出新臺
    幣（下同）10萬元，別想離開等語，致乙○○心生畏懼，同
    意帶同前開人等前往臺北縣汐止山上某處之友人借款。張志
    煌、丙○○、古育偉、乙○○及甲○○即同乘前開自小客車
    ，欲前往臺北縣汐止，途中古育偉以接獲電話通知祖母心臟
    病發後藉故離去。張志煌遂與居住在臺北縣汐止市○○街○
    段4 巷16號之友人呂良彬（業經臺灣高等法院以其本件所為
    係共同犯擄人勒贖罪，而以95年度上訴字第3741號判決，處
    有期徒刑7 年）聯繫後，前往呂良彬住處附近與呂良彬會合
    ，呂良彬得知上情，竟與張志煌、丙○○基於擄人勒贖之共
    同犯意而事中參與，一同前行。嗣因乙○○無法明確指出汐
    止山上某處之友人住處，張志煌、丙○○心生不悅，即接續
    前開傷害之犯意聯絡，於汐止山區某處，分持未扣案之球棒
    及外表類似槍枝之器物（按無法證明係屬制式槍枝或其他具
    有殺傷力之槍枝）毆打乙○○，再由呂良彬帶領其等前往汐
    止某空屋內，共同強逼乙○○簽發面額30萬元、發票日94年
    6 月23日之本票1 紙得手，而使人行無義務之事，並喝令乙○○再向友人籌款，乙○○即在該空屋內以電話向蔡宜衡、
    周文正聯繫借款，並與蔡宜衡約定於94年6 月24凌晨1 時許
    ，在臺北縣三重市○○路○ 段121 號「茶騷有味」泡沫紅茶
    店交付3 萬元贖款與丙○○指定之人。期間，張志煌另與不
    知情之吳明棋（經檢察官為不起訴處分）聯繫，要求吳明棋
    將其先前借用之車牌號碼七四七八－ＫＣ號自小客車駛至前
    開汐止空屋歸還，其後吳明棋即駕駛前開車輛前來會合。嗣
    張志煌即與吳明棋、乙○○、呂良彬共乘前開車牌號碼七四
    七八－ＫＣ號自小客車，丙○○則駕駛車牌號碼ＪＶ－六二
    三○號自小客車搭載甲○○，前往「茶騷有味」泡沫紅茶店
    ，數人並在二車內以無線電聯繫。途中，張志煌與吳明棋、
    乙○○、呂良彬共乘之前開車輛發生車禍，丙○○乃囑吳明
    棋、張志煌留在現場處理，乙○○則由呂良彬強押改搭丙○○駕駛前開車輛前往取贖，迨車抵「茶騷有味」泡沫紅茶店
    附近，即由呂良彬下車至紅茶店向蔡宜衡收取贖款3 萬元得
    手後離去。其後，乙○○復向友人周文正聯絡，經與周文正
    約定在臺北市○○○路與南京東路交岔路口交付款項，迨94
    年6 月24凌晨1 時30分許，張志煌等一行人強押乙○○前往
    上開交岔路口欲向周文正收取贖款時，丙○○等人見周文正
    在場會集多人，乃未下車取贖，並驅車離去，途中丙○○等
    人因感疲憊，遂將上情告知真實姓名年籍不詳綽號「小義」
    之成年男子，「小義」與丙○○等人亦基於擄人勒贖之共同
    犯意，在臺北市濱江市場附近與丙○○等人會合後，共同搭
    乘丙○○駕駛之車牌號碼ＪＶ－六二三○號自小客車，一同
    強押乙○○至臺北縣三重市○○○街289 之1 號「雅格汽車
    旅館」110 號房內，張志煌亦因處理車禍事宜完畢後前往該
    處會合，丙○○及「小義」等人復在該旅館房內，強逼乙○○簽發2 紙面額分別為50萬及5 萬元之本票得手，並要求乙○○再向友人籌款，「小義」並稱可押乙○○至臺北市文山
    區某處找「小義」之老大幫忙處理，並取得贖款。張志煌、
    丙○○即自前開取得之3 萬元贖款中取出1 千元連同前開面
    額5 萬元、50萬元之本票2 張交與「小義」，由呂良彬與「
    小義」同行，強押乙○○搭乘計程車欲找「小義」之老大處
    理贖款，呂良彬並在計程車上取去乙○○所有皮包證件防止
    乙○○脫逃。嗣「小義」、呂良彬將乙○○押至臺北市文山
    區「吉野家」速食店等候「小義」之老大，再轉往臺北市○○○路某家網咖與「小義」之老大見面後，「小義」之老大
    初始陳稱可居中處理，「小義」為取信乙○○，遂將前開面
    額50萬元之本票撕毀，但雙方因故未能談攏，「小義」之老
    大表明不想處理此事，呂良彬旋即離去。「小義」則仍要求
    乙○○另向友人籌款，乙○○即向林信志借款1 萬元，並約
    定在臺北市○○○路○ 段某處之全國加油站交付，林信志依
    約於94年6 月24日6 時許抵達上開地點交付1 萬元贖款予「
    小義」，「小義」並將前開面額5 萬元本票撕毀後，釋放乙○○，然乙○○已於前開擄人勒贖過程中，因受張志煌、丙○○前開持刀刺傷及以球棒毆打等，致受有左眼結膜下出血
    、右大腿穿刺傷2 ×0.4 公分、左大腿穿刺傷1 ×0.5 公分
    、背部多處挫瘀傷8 ×3 公分、4 ×1 公分、9 ×3 公分、
    9 ×3 公分、左上臂挫瘀傷8 ×3 公分、左前臂挫傷3 ×0.
    5 公分、左頭皮擦傷0.5 ×0.5 公分2 處等傷害。
三、案經臺北市政府警察局移送臺灣板橋地方法院檢察署檢察官
    偵查後起訴。
    理  由
壹、程序方面：
一、按被告以外之人於審判外之陳述雖不符刑事訴訟法第159 條
    之1 至之4 等4 條之規定，而經當事人於審判程序同意作為
    證據，法院審酌該言詞陳述或書面陳述作成時之情況，認為
    適當者，亦得為證據；當事人、代理人或辯護人於法院調查
    證據時，知有同法第159 條第1 項不得為證據之情形，而未
    於言詞辯論終結前聲明異議者，視為有前項之同意，刑事訴
    訟法第159 條之5 定有明文。查證人林信志、蔡宜衡、甲○○、吳明棋、乙○○、周文正、江正吉於警詢中之陳述，雖
    屬審判外之陳述，但被告及其辯護人均未就證據能力聲明異
    議，且本院審酌上開筆錄作成之情形，認為以之作為本案之
    證據為適當，是以其等於警詢之陳述，自有證據能力。
二、次按被告以外之人於偵查中向檢察官所為之陳述，除顯有不
    可信之情況者外，得為證據，刑事訴訟法第159 條之1 第2
    項定有明文。本件證人林信志、蔡宜衡、甲○○、吳明棋、
    乙○○、周文證、江正吉於檢察官偵查中之供詞，業經具結
    ，有結文在卷為憑，且偵查中檢察官向被告以外之人所取得
    之陳述，原則上均能遵守法律規定，不致違法取供，其可信
    性極高，並無顯有不可信之情況，依上開規定，證人林信志
    、蔡宜衡、甲○○、吳明棋、乙○○、江正吉於檢察官偵查
    中之供詞，亦均得為證據。
三、又本件被告、選任辯護人及檢察官對於下列所述之其他書證
    ，均不爭執其證據能力，本院審酌該等書面作成時之狀況，
    並無不宜作為證據之情事，依刑事訴訟法第159 條之5 第2
    項規定，均得作為證據。
貳、實體方面：
一、認定事實所憑之證據及理由：
(一)、訊據被告除辯稱：1.其無擄人勒贖犯意，並以乃因與乙○○
    間存有債務糾紛，亦即1 筆10萬元、1 筆4 萬元債務，10萬
    元部分是之前約於94年6 、7 月間，在臺北縣新莊市某路旁
    以向張志煌所借得10萬元，持以借予乙○○；4 萬元部分，
    是古育偉之前欠古育偉前女友小侞4 萬元未還，小侞一直催
    古育偉還錢，其知道此事後，同意幫古育偉先還給小侞，古
    育偉因而打電話叫小侞來拿錢，小侞就由乙○○陪同到古育
    偉家，其要交錢給小侞時，有先說將來古育偉若不還錢，則
    乙○○既然與古育偉也是朋友，乙○○就要幫古育偉還，乙○○聽到其這樣說有點頭，故其認為乙○○有同意幫古育偉
    還錢，後來古育偉不還錢，其就找乙○○要這筆錢，因而本
    件純粹是債務糾紛，其並無擄人勒贖之意圖；2.本票是「小
    義」強迫乙○○簽立，與被告無關云云外，對其餘前開事實
    欄所述之事實過程，均於本院審理中坦認在卷；而就被告坦
    認之部分，即被告如何因把玩網路線上遊戲與乙○○發生爭
    執後，對乙○○心生不滿，竟委請古育偉佯以討論網路裝備
    為由，誘使乙○○於前開時地至古育偉住處後，由被告及張
    志煌共同以持刀及徒手毆打方式傷害乙○○，嗣並由張志煌
    以自備電線綑綁乙○○雙手，旋因恐乙○○哀嚎引人注意報
    警，乃強押乙○○離開古育偉住處下樓至丙○○使用之車牌
    號碼ＪＶ－六二三○號自小客車上，其間，丙○○與張志煌
    將乙○○綁架控制行動自由時，即以丙○○是通緝犯不怕死
    ，若不拿出10萬元別想離開等語，要求乙○○向友人籌款，
    致乙○○心生畏懼下答稱可前往住在臺北縣汐止五指山某處
    之友人借款，旋即四處向友人籌款以求釋放，後張志煌、丙○○並分別邀約呂良彬、「小義」參與，乙○○並被迫在汐
    止空屋及雅格旅館相繼簽發本票，其後再由乙○○聯絡蔡宜
    衡、林信志分別交付贖款3 萬元、1 萬元與呂良彬、「小義
    」後，乙○○始獲釋放等情，併據被害人乙○○、證人蔡宜
    衡、周文正、林信志、江正吉等人於警詢證述、偵查或本院
    審理中結證綦詳；而乙○○於94年6 月23日20時54分許，由
    被告、張志煌強押外出，被告並以右手搭在乙○○肩上，乙○○雙手似遭綑綁等情，亦據檢察官於偵查中勘驗案發時地
    古育偉住處樓下之監視錄影帶內容無誤後，製有勘驗筆錄附
    於偵查卷可憑（見94年度偵字第15201 號偵查卷第175 頁）
    ；而張志煌、吳明棋所駕車牌號碼七四七八－ＫＣ號自小客
    車，確於94年6 月24日0 時56分許，於國道一號南向21公里
    600 公尺處發生交通事故等情，亦有內政部警政署國道公路
    警察局第一警察隊94年11月23日公警一交字第09401080654
    號函在卷可參；另乙○○於案發時地後受有如事實欄所述傷
    害，亦據其提出行政院衛生署臺北醫院診斷證明書附卷可憑
    ；此外，並有古育偉前開住處樓下之監視錄影翻拍畫面相片
    、公訴人所提出針對被告等人所使用電話實施監聽之通聯紀
    錄等在卷可稽，足認此被告不爭執部分，核與事實相符，可
    以採信。至乙○○雖供稱在網路上與丙○○發生口角者係古
    育偉，不是乙○○云云，然本案源自於丙○○在把玩名為「
    革命」之電腦網路線上遊戲時，與未經古育偉同意即逕以古
    育偉在該網路遊戲上所使用之角色化名參與網路遊戲之乙○○，2 人因在網路線上遊戲對話互嗆所致糾紛等情，經古育
    偉迭於警詢、偵查、本院審理中供述綦詳，並核與被告所述
    相符，是茍非乙○○曾因上情，引起丙○○不滿，何以丙○○會找上被害人乙○○，從而乙○○供稱係古育偉在網路上
    與丙○○發生口角云云，與事實不符，尚無足取。再乙○○
    於警詢中固供稱：「饅頭」手拿槍枝往伊頭上敲打云云，惟
    本案既未扣得上開槍枝，且乏其他證據證明該槍枝係屬制式
    槍枝或其他具有殺傷力之槍枝，自僅得認被告乃持外表類似
    槍枝之器物毆打乙○○。
(二)、被告雖否認有擄人勒贖犯行，並以前詞置辯，然查：
、就被告與乙○○間究竟是否存有被告所指10萬元借款債務糾
    紛乙節，核諸證人乙○○於警詢中證稱：我於94年6 月23日
    遭古育偉及其友人等強行綁架、擄人、強盜並刺傷我雙腿，
    故至貴隊製作筆錄（你與古育偉、「饅頭」、「小義」等人
    有無債務或其他仇恨、糾紛等？）沒有；（你是否有積欠丙○○10萬元債務）我並沒有欠他錢，也絕對沒有向他借過錢
    等語（見94年度聲監字第735 號偵查卷第24頁、94年度偵字
    第15201 號偵查卷第10、21頁）；於偵查中具結證稱：（告
    何事情）告古育偉等人擄人勒贖等語（見前開94年度偵字第
    15 201號偵查卷第121 頁）；於本院審理中具結證稱：丙○○總共跟我勒贖30萬元，我與丙○○間沒有任何金錢的糾紛
    等語綦詳在卷（見本院94年度重訴字第59號94年12月28日審
    判筆錄），證人乙○○已一再證稱從未積欠被告任何債務，
    乃遭被告擄人勒贖等語明確；而被告就其所主張94年6 、7
    月間，曾在臺北縣新莊市某路旁交付現金10萬元借予乙○○
    乙節，則自陳並未有何借據或證人可憑，是被告辯稱本件乃
    因乙○○積欠其1 筆10萬元債務所生糾紛，並無擄人勒贖犯
    意云云，顯與乙○○證述不合，其所辯復無實據相佐，自難
    憑信。
、就被告與乙○○間究竟是否存有被告所指乙○○同意代古育
    偉還款4 萬元與被告之債務糾紛乙節，證人乙○○於本院審
    理中雖證稱：我跟被告第一次見面，時間是本案發生之前，
    是在古育偉家與被告見面，當時是古育偉欠我朋友（我只知
    道她綽號叫小侞，她是古育偉的前女友）10萬元，小侞打電
    話叫我陪她去古育偉家，向古育偉要這筆錢，是因為古育偉
    有先打電話叫小侞過去拿錢。然後，我就陪同小侞一起過去
    古育偉家，我過去時，丙○○已經在場，丙○○就說他要幫
    古育偉還錢，丙○○就先拿現金4 萬元給小侞，而且還有6
    萬元還沒有還小侞。當初有簽丙○○為保證人的文件，案發
    後，我們有拿給警方，作為追查的線索。當時丙○○不是用
    本名簽名當保證人，我忘記丙○○簽哪個名字，但是丙○○
    簽前開文件時，我有在場，並且有看到他按捺指印。這筆債
    務不是我欠的，與我無關，是古育偉欠的。當時丙○○還錢
    時，有說若事後古育偉沒有將這4 萬元還給丙○○時，我要
    幫古育偉還4 萬元給丙○○，但是我當時沒有把他所說當一
    回事，不過，我有笑一笑點點頭等語（見本院96年8 月22日
    審判筆錄）；然核諸證人乙○○前於本院審理中乃證稱：在
    本件案發前，見過丙○○1 次，是因古育偉以前的女朋友，
    要其陪同過去，之後古育偉拜託丙○○出來幫忙還錢，其在
    案發前只見過丙○○這1 次，這1 次丙○○有替古育偉拿1
    萬元現金給古育偉以前的女朋友等語（見本院94年度重訴字
    第59號卷(一)第160 至161 頁），則證人乙○○關於丙○○曾
    代古育偉清償古育偉前女友小侞之借款數額究為4 萬元或1
    萬元之證述前後不一，顯有瑕疵，所證是否屬實，本值存疑
    。況縱確有所謂被告曾替古育偉還款4 萬元或1 萬元與小侞
    ，乙○○並同意被告，茍日後古育偉未歸還被告此墊款時，
    由乙○○代古育偉還款與被告之事，然核諸證人乙○○就本
    案遭被告等人強押籌款取贖之過程乃證稱：（在案發過程中
    ，丙○○有無跟你說要你還10萬元？）他恐嚇我，他跟我說
    他是通緝犯不怕死，他就是要10萬元，在汐止空屋時，他強
    押我簽30萬。他說就用這10萬元處理；（他有沒有跟你說「
    你欠我10萬元一定要還」）他恐嚇我，我沒有欠他錢，他沒
    有提到「你欠我10萬元一定要還」這話，他從頭到尾都在恐
    嚇我；（從你被押到古育偉房間到押上車至汐止這中間有無
    跟你講押你、打你的原因）都沒有；（你有無聽到他們之間
    的對話為何要押你）他們在車上一直叫我想看看有沒有朋友
    可以借錢；（丙○○跟張志煌在打你的過程中有無說為何要
    打你）沒有；（你在發生車禍之前，在汐止時你有簽任何票
    據）在汐止空屋時，「饅頭」叫我簽一張30萬的本票；（簽
    本票原因）他說他是通緝犯不怕死，要我簽，說不簽的話就
    讓我死在那邊；（有無說要你簽本票的原因）沒有，我自己
    也想知道；（本案你認為你是無緣無故被打而被拿錢）是；
    （「小義」是誰的朋友）「饅頭」；（丙○○找「小義」來
    做什麼）處理本票的金額；（何意）就是「饅頭」強迫我簽
    下本票的金額，「小義」還沒有到之前，「饅頭」說拿10萬
    元出來就放我走，我拿不出來，後來在汽車旅館就強迫我簽
    其他本票等語綦詳在卷（見本院94年度重訴字第59號94年12
    月28日審判筆錄），是茍被告主觀上確係基於其前述與乙○○間之債務糾紛未決，因而遽為本件犯行，其竟何以於本案
    過程中，始終未以債主自居而對乙○○告以乃因債務糾紛未
    決因而強押籌款之緣由，反而僅係一再恫嚇威逼乙○○四處
    籌款取贖？顯見被告於強押乙○○期間，根本就係以其乃通
    緝犯不怕死為由要脅併傷害威逼乙○○籌款取贖，被告主觀
    上具有擄人勒贖之犯意甚明，其前開所辯，容係事後卸責之
    詞，不足採信。至證人乙○○後於本院審理中雖證稱：被告
    在要求簽本票時，有告知是因乙○○同意幫古育偉清償被告
    代墊款項之債務未決，因而押乙○○籌款及簽本票云云，然
    乙○○此部份所證，顯與其先前證述迥異，容係事後迴護被
    告之語，難以遽採，無從執為有利於被告之認定依據，併此
    敘明。
、況核諸證人周文正於警詢時證稱：當時接獲無來電顯示電話
    ，一名陌生男子稱乙○○在他們手上，要馬上準備30萬贖款
    才肯放走乙○○等語；證人蔡宜衡、林信志證稱：乙○○遭
    釋放後告知係因前往找尋古育偉後，即遭人綁架後四處籌款
    取贖等語；同案共犯古育偉於警詢中供稱：乙○○和丙○○
    、張志煌完全沒有財務糾紛或其他仇恨，伊曾介紹乙○○給
    丙○○認識，他們只見過一次面，第二次見面丙○○和張志
    煌就綁架乙○○等語，俱見被告顯係針對乙○○為擄人勒贖
    甚明；參核丙○○雖供稱乙○○積欠其債務10萬元（或14萬
    元）云云，同案共犯張志煌亦供稱：丙○○積欠伊債務10萬
    元云云，然茍被告丙○○所辯稱乃因乙○○積欠債務金額10
    萬元或14萬元不等未還，方為本件犯行，並無擄人勒贖犯意
    云云屬實，其等何以竟要求周文正準備遠逾其等所主張之債
    權金額﹙10萬或14萬﹚而要求高達30萬元之贖款始肯放走乙○○，益見被告本件犯行並非債務糾紛，顯係擄人勒贖無疑
    。
、至證人甲○○於本院審理中雖證稱乙○○有積欠丙○○款項
    ，但不知乙○○因何借款云云，然證人甲○○於本件案發時
    為丙○○女友，證詞難免偏頗，況果確有乙○○積欠丙○○
    款項之事，以甲○○為被告女友，且其於案發時雖見乙○○
    遭被告等人刀刺毆打強押等情，竟仍未離去而始終與被告同
    行，顯見2 人關係甚密，甲○○竟何以對被告與乙○○間因
    何借款，俱無所悉？證人甲○○前開證述，亦悖事理，難以
    遽採；況被告亦自陳借款10萬元與乙○○並無證人或借據可
    憑，顯見證人甲○○前開證述，容屬傳聞，無從憑採，是證
    人甲○○前開所證，應屬迴護被告之語，無從執為有利於被
    告之認定依據。
、被告丙○○於警詢雖供稱：「是我叫乙○○向友人籌得款項
    後，由莫呈翔向友人選擇地點，我與友人『阿義』分別取得
    3 萬元、1 萬元及2 張本票後由『阿義』放人。」、「（你
    們得取該贖款3 萬元、1 萬元及2 張本票後如何分配？）這
    不是贖款，這是乙○○欠我的錢，我事後有分給張志煌1 萬
    5 千元，因這件事他有幫我的忙，餘1 萬元及2 張本票由『
    阿義』拿走。」等語（見94年度偵字第15201 號卷第53頁）
    ；然衡情丙○○如為返還其積欠張志煌之債務始邀約張志煌
    前往併共為本件犯行，被告何以於警詢時供稱：「分給張志
    煌1 萬5 千元，因這件事他有幫我的忙」等語，堅指係因張
    志煌幫忙此事始分給張志煌1 萬5 千元，而未言明其返還積
    欠張志煌債務之事，是以被告前開供述，無非意在飾卸自身
    責任之詞，自不足採。
、至被告之辯護人雖另辯護稱：乙○○遭押期間所搭乘之車輛
    發生車禍，員警、記者等曾至現場處理，且其後出入速食店
    、網咖店及加油站等公共場所，乙○○均未出聲呼救，足見
    乙○○明知本件僅係欠款遭追討之債務糾紛，並非擄人勒贖
    云云。惟查：前開車禍發生後，乙○○係由呂良彬控制行動
    站在路肩，旋即改搭丙○○駕駛之車輛離去，當時並未有員
    警或記者趕至車禍現場，雖有路人過來詢問是否需要幫忙，
    但遭呂良彬拒絕，告知不要管等情，業經證人乙○○於本院
    審理中證述在卷，且張志煌及丙○○等多人控制乙○○之行
    動，過程中並攜帶水果刀，且曾毆打及持刀刺傷乙○○，衡
    情乙○○之意識自已受到壓抑而不敢聲張，尚難以乙○○未
    於古育偉住處樓下或前開加油站等公共場合時呼救，即推論
    本件實際上係乙○○明知自己積欠丙○○債務遭到追討，致
    不敢對外求援，而認定非屬擄人勒贖，辯護人前開所辯，尚
    無足取。
、被告雖另辯稱：本票是「小義」強迫乙○○簽立，與被告無
    關云云，然乙○○遭強押籌款取贖期間，總計被威逼簽立面
    額30萬元、50萬元、5萬元本票各1紙，其中，面額30萬元本
    票乃在汐止空屋時，遭被告強令簽立，其餘面額50萬、5萬
    元本票2紙，則係在雅格汽車旅館內，遭被告及「小義」強
    逼簽發等情，經乙○○證述綦詳在卷；而「小義」是被告的
    朋友，被告找「小義」來是處理本票的金額，也就是被告強
    迫乙○○簽下30萬元本票後，被告原本要求乙○○拿10萬元
    出來就放乙○○走，但因乙○○拿不出來，被告即再找「小
    義」出面，「小義」因而後來在汽車旅館強迫乙○○簽其他
    本票等情，亦經乙○○證述綦詳如前，顯見乙○○遭強押籌
    款取贖期間所被威逼簽立之本票3 紙，或係遭被告本人強令
    簽立，或係由被告所找來為共同迫使乙○○籌款取贖而與被
    告同有擄人勒贖犯意聯絡之「小義」所威逼簽立，此等乙○○遭威嚇簽立之本票，顯俱源自於被告或與被告有擄人勒贖
    犯意聯絡之「小義」所為，而均與被告有關，是被告前揭辯
    稱，容係事後卸責之詞，亦無足取。
、至公訴意旨雖認：古育偉乃與被告、張志煌、呂良彬共犯本
    件擄人勒贖犯行，而古育偉以電話誘使被害人乙○○至其住
    處，並隨同丙○○等人強押乙○○欲至汐止山區等情，亦為
    不爭之事實，但查：被告及同案共犯張志煌始終否認在強押
    乙○○初始，即意圖勒贖，則是否得以古育偉參與強押乙○○之行為即認定其計誘乙○○至住處之目的在於將乙○○交
    由丙○○等人強押籌款取贖，已有可疑。況張志煌與被告強
    押乙○○時，曾揚言：丙○○是通緝犯不怕死，若不拿出10
    萬元別想離開等語，要求乙○○向友人籌款取贖等情，固經
    乙○○指訴在卷，惟古育偉堅詞否認知情，且張志煌與被告
    自始亦未指稱古育偉明知上情而參與擄人勒贖犯行。再者，
    古育偉隨丙○○等人與乙○○至汐止山區途中，因接獲電話
    告以祖母心臟病發（按乙○○於警詢時雖供稱係被告古育偉
    裝病離去，於偵查中亦供稱古育偉裝以氣喘為由離去，惟古
    育偉堅稱當時係接獲電話告以祖母心臟病發，且乙○○於本
    院審理中亦證稱：「他（指被告古育偉）奶奶打電話來說什
    麼病發作」等語﹙見本院94年度重訴字第59號94年12月28日
    審判筆錄﹚，與古育偉前開所供相符，自應以此部分之供述
    為可採），乃先行下車，嗣亦未再與丙○○等人會合等情，
    迭據古育偉供承在卷，核與丙○○及乙○○證述之情節相符
    ，是以該項勒贖情節，是否為古育偉事前所明知，或認係在
    彼等共同計劃犯罪之範圍，即乏確切證據證明，自難遽認古
    育偉應就丙○○等人取贖之行為負共犯責任。而古育偉先行
    返家後，雖未就所見乙○○遭人強逼籌款取贖乙節報警處理
    ，且乙○○於本院審理時證稱：古育偉離去時，丙○○曾告
    知古育偉會再與其電話聯繫等語（見本院94年度重訴字第59
    號卷94年12月28日審判筆錄﹚，惟亦不足以推定古育偉有將
    共犯丙○○、張志煌等人所為擄人勒贖犯行視為自己實施行
    為一部之意思，或認古育偉與共犯丙○○等人有擄人勒贖之
    犯意聯絡或行為分擔；然以古育偉參與被告等人計誘乙○○
    至古育偉住處，古育偉並見乙○○在其住處遭刀刺、毆打及
    旋遭被告等人強押上車馳往汐止途中，竟均始終參與，古育
    偉就被告等人對乙○○之妨害自由犯行，自有犯意聯絡、行
    為分擔，而屬妨害自由之共犯，是公訴人認古育偉乃與被告
    、張志煌、呂良彬共犯本件擄人勒贖犯行，固有誤會，然古
    育偉就被告等人對乙○○之妨害自由犯行部分係屬共犯，則
    無疑義，併此敘明。
、至辯護人雖請求傳喚證人即古育偉住處之大廈管理員江正吉
    及勘驗案發當時古育偉住處大樓監視錄影帶，以明案發當日
    ，被告是否有強押乙○○離開古育偉住處行為，然被告確有
    於案發時地強押乙○○離開古育偉住處等情為被告所不否認
    ，且經乙○○證述確遭被告等人強押離開古育偉住處如前，
    並經檢察官於偵查中勘驗案發時地古育偉住處樓下之監視錄
    影帶內容無誤後，製有勘驗筆錄附於偵查卷可憑，是本院認
    此部分事證明確，無再傳喚江正吉及勘驗案發當時古育偉住
    處大樓監視錄影帶之必要，併此敘明。
、綜上所述，被告前揭所辯，容係飾卸之詞，不足採信，本件
    事證明確，被告共同擄人勒贖、共同傷害犯行，均堪認定。
二、新舊法比較：
(一)、刑法第2條：
    查被告行為後，刑法第2 條第1 項業於94年2 月2 日以華總
    一義字第09400014901 號令修正公布，並自95年7 月1 日起
    施行；修正後刑法第2 條第1 項規定，已將新舊法律適用之
    「從新從輕」原則，改採「從舊從輕」原則，而此規定僅係
    規範行為後法律變更所生新舊法律比較適用之準據法，並非
    實體刑罰法律，自不生行為後法律變更之比較適用之問題，
    應逕行適用新法第2 條第1 項之規定，為「從舊從輕」之比
    較。
(二)、刑法第277條第1項法定刑為罰金之提高標準新舊法適用：
    被告行為後，刑法施行法第1條之1已於95年6 月14日經修正
    公布增訂。修正增訂之刑法施行法第1條之1規定「中華民國
    94年1月7日刑法修正施行後（按指95年7月1日），刑法分則
    編所定罰金之貨幣單位為新臺幣。94年1月7日刑法修正時，
    刑法分則編未修正之條文定有罰金刑者，自94年1月7日刑法
    修正施行後，就其所定數額提高為30倍。但72年6 月26日到
    94年1月7日新增或修正之條文，就其所定數額提高為3 倍。
    」。本件被告所犯刑法第277 條傷害罪之法定刑有罰金刑（
    銀元1 千元以下），且為刑法分則編未修正之條文而定有罰
    金刑者；於刑法施行法第1 條之1 修正增訂前，其貨幣單位
    為銀元，罰金刑之提高標準應適用罰金罰鍰提高標準條例第
    1 條之規定「依法律應處罰金、罰鍰者，就其原定數額得提
    高為2 倍至10倍。」，而再依現行法規所定貨幣單位折算新
    臺幣條例第2 條規定「現行法規所定金額之貨幣單位為圓、
    銀元或元者，以新臺幣元之3 倍折算之。」如換算為新臺幣
    ，則刑法第277 條第1 項法定刑罰金刑部分，應為罰金新臺
    幣3 萬元以下（1 千元乘10乘3） 。如適用刑法施行法第1
    條之1 規定提高30倍，亦為新臺幣3 萬元以下（1 千元乘30
    ）。比較新舊法適用之結果，其關於法定刑為罰金部分之提
    高標準，新舊法均無不利之情形，故依刑法第2 條第1 項前
    段規定，本案關於刑法第277 條之法定刑罰金提高標準部分
    ，自應適用行為時之法律即罰金罰鍰提高標準條例第1 條。
    另被告行為後，刑法第33條第5 款業於94年2 月2 日修正公
    布，並自95年7 月1日 起施行；修正後刑法第33條第5 款規
    定「罰金：新臺幣一千元以上，以百元計算之。」與修正前
    刑法第33條第5 款規定「罰金：一元以上。」不同。比較新
    舊法結果，以舊法較有利於行為人，故依刑法第2 條第1 項
    前段規定，本案關於刑法第277 條第1 項之法定刑罰金部分
    ，自應適用行為時之法律即修正前刑法第33條第5 款規定決
    定其罰金部分之法定刑。
(三)、刑法第55條牽連犯之規定：
    本件被告所犯擄人勒贖罪、傷害罪間具方法目的之牽連犯關
    係，依修正前即行為時之規定，應從一重之擄人勒贖罪處斷
    ；依修正後之刑法既已刪除牽連犯之規定，則所犯上述2 罪
    應依數罪併罰之規定分論併罰。比較新舊法之規定，修正後
    之規定並非較有利於被告，依刑法第2 條第1 項之規定，應
    適用行為時之法律，即適用修正前刑法第55條牽連犯之規定
    ，從一重之擄人勒贖罪處斷。
(四)、綜合上述各條文修正前、後之比較，並依諸「新舊刑法關於
    刑之規定，雖同採從輕主義，係適用最有利於行為人之法律
    ，既曰法律，自較刑之範圍為廣，比較時應就罪刑有關之共
    犯、未遂犯、連續犯、牽連犯、結合犯以及累犯加重、自首
    減輕、暨其他法定加減原因、與加減例等一切情形，綜其全
    部之結果，而為比較，再適用有利於行為人之法律處斷」（
    參照最高法院24年上字第4634號判例要旨）及修正後刑法第
    2條第1項前段、後段規定之「從舊、從輕」原則，爰依整體
    比較結果，適用被告行為時之法律，即修正前刑法之相關規
    定及罰金罰鍰提高標準條例第1條前段規定，予以論處。
三、應適用之法律、科刑審酌事由及沒收物之處理：
(一)、按擄人勒贖罪，係以意圖勒贖而擄人為構成要件，其犯罪態
    樣，係將被害人置於行為人實力支配之下，予以脅迫，以便
    向被害人或其關係人勒索財物，因此擄人勒贖罪本質上為妨
    害自由與強盜之結合；在形式上則為妨害自由與恐嚇罪之結
    合；再按擄人勒贖罪，原為妨害自由及恐嚇取財之結合犯，
    再以勒贖之意圖而將被擄人至於行為人實力支配之下，即屬
    既遂，被告於犯罪實施中縱有妨害自由、恐嚇情事，仍為原
    擄人勒贖行為之一部，另使人行無義務之事，亦為妨害自由
    所吸收均不另論罪，最高法院著有88年度臺上字第4320號、
    83年度臺上字第4157號判例、79年度臺上字第166號判決、
    80年度臺上字第2839號判決可資參照。是核被告所為，係犯
    刑法第347 條第1 項之意圖勒贖而擄人罪、同法第277 條第
    1 項之傷害罪。被告與張志煌、呂良彬及「小義」間，就前
    開擄人勒贖犯行；被告與張志煌2 人間，就傷害犯行，互有
    犯意聯絡及行為分擔，應依刑法第28條規定（按修正後刑法
    第2 條第1 項之規定，係規範行為後「法律變更」所生新舊
    法比較適用之準據法，故如被告行為後刑法條文之修正，對
    於被告並無有利或不利之情形者〈例如新舊法處罰輕重相同
    ，犯罪構成要件亦無寬嚴之別等〉，即無適用修正後刑法第
    2 條第1 項之規定比較新舊法適用之問題。最高法院著有95
    年臺上字第5589號判決意旨可供參照。據此，被告行為後刑
    法第28條關於共同正犯之規定，僅將原條文之「實施」改為
    「實行」，用以確認共謀共同正犯之處罰，此條文用語之修
    正，並不影響本件之論罪科刑，不生新舊法比較適用之問題
    ，應適用裁判時之刑法第28條規定）論以共同正犯。被告所
    犯前開擄人勒贖、傷害罪2 罪間，具有方法、目的之牽連關
    係，應依修正前刑法第55條牽連犯規定，從一重之擄人勒贖
    罪處斷。又起訴書雖未記載被告等人有向周文正聯繫取贖之
    事實，但此部分與前開事實欄所述擄人勒贖部分，有接續犯
    關係，屬實質上一罪，為起訴效力所及，本院自應併予審究
    。
(二)、爰審酌被告年輕力壯，卻不知奮力向上，竟意圖勒贖而強擄
    乙○○，拘禁期間長達9 小時餘使之惶恐莫甚，造成心理難
    以抹滅之傷害，期間，被告甚而持刀傷害被害人，致之身心
    俱創，且其犯行危害社會治安甚鉅，犯後仍矢口否認，未見
    悔改，併參酌被告為擄人勒贖罪之首謀，惡性較重，及其犯
    罪之動機、目的、手段等一切情狀，量處如主文所示之刑，
    以示儆懲。至於被告所犯之罪為刑法第347 條第1 項之擄人
    勒贖罪，所宣告之刑復逾有期徒刑1 年6 月，依中華民國九
    十六年罪犯減刑條例第3 條第1 項第15款之規定，不得減刑
    ，是被告本件所為核與減刑之要件不符，自不得減刑，併此
    指明。
(三)、被告強逼乙○○簽立之面額30萬元、50萬元、5 萬元本票各
    1 紙，雖係被告及共犯所有，因犯罪所得之物，但其中50萬
    元、5 萬元本票2 紙，於被告取得贖款時即行撕毀等情，已
    據乙○○證述在卷，顯已不存在；另面額30萬元，發票人為
    乙○○，發票日為94年6 月23日之本票1 紙，亦未扣案，且
    乏證據證明仍屬存在而未滅失，自屬無從宣告沒收。另被告
    、張志煌持以傷害乙○○之水果刀各1 把，暨綑綁乙○○使
    用之電線及毆打所持之球棒1 支、外表類似槍枝之器物，其
    中水果刀2 把，被告及張志煌均供稱非彼等所有，另電線、
    球棒、外表類似槍枝之器物亦乏證據證明仍屬存在而未滅失
    ，亦均不予宣告沒收，附此敘明。
據上論斷，應依刑事訴訟法第299條第1項前段，刑法第2條第1項
前段、刑法第28條、刑法第347條第1項、第277條第1項、修正前
刑法第55條、行為時罰金罰鍰提高標準條例第1條，判決如主文
。
本案經檢察官郭季青到庭執行職務
中　　華　　民　　國　　96　　年　　10　　月　　 5  　日
                  刑事第十九庭審判長法  官  許必奇
                                    法  官  曾正耀
                                    法  官  陳明偉
上正本證明與原本無異。
如不服本判決，應於判決送達後10日內，向本院提出上訴狀。
                                    書記官  強梅芳
中　　華　　民　　國　　96　　年　　10　　月　　5 　　日
附錄本案論罪科刑法條全文
中華民國刑法第347條第1項
（擄人勒贖罪）
意圖勒贖而擄人者，處死刑、無期徒刑或 7 年以上有期徒刑。
因而致人於死者，處死刑、無期徒刑或 12 年以上有期徒刑；致
重傷者，處死刑、無期徒刑或 10 年以上有期徒刑。
第 1 項之未遂犯罰之。
預備犯第 1 項之罪者，處 2 年以下有期徒刑。
犯第 1 項之罪，未經取贖而釋放被害人者，減輕其刑；取贖後而
釋放被害人者，得減輕其刑。
中華民國刑法第277條第1項
（普通傷害罪）
傷害人之身體或健康者，處 3 年以下有期徒刑、拘役或 1 千元
以下罰金。
犯前項之罪因而致人於死者，處無期徒刑或 7 年以上有期徒刑；
致重傷者，處3 年以上10年以下有期徒刑。
